【裁判字號】    98,訴,1557
【裁判日期】    980526
【裁判案由】    偽造文書等
【裁判全文】
臺灣臺中地方法院刑事判決              98年度訴字第1557號
公  訴  人  臺灣臺中地方法院檢察署檢察官
被      告  甲○○
                      號
上列被告因偽造文書等案件，經檢察官提起公訴（98年度偵緝字
第139 號、98年度偵字第5557號），茲被告於本院準備程序中就
被訴事實為有罪之陳述，經聽取當事人意見後，由合議庭裁定進
行簡式審判程序，茲判決如下：
    主    文
甲○○意圖為自己不法之所有，而侵占對於業務上所持有之物，
，處有期徒刑柒月；又行使偽造私文書，處有期徒刑月。應執
行有期徒刑玖月，緩刑年。
    犯罪事實
一、甲○○自民國94年7月1日起，迄97年8 月31日止，受僱於乙
    ○○（誠泰應收帳款處理商行負責人，下簡稱誠泰商行，該
    商行負責替金錢豹酒店收取客人消費之款項）擔任收帳人員
    ，負責處理應收帳款之收取業務，為從事業務之人。而甲○
    ○須於每月收取應收帳款後之隔月月底前，將當月收取之款
    項交予乙○○。詎甲○○為清償自己之債務，竟基於意圖為
    自己不法所有之接續犯意，於下述時、地，將業務上所收取
    之款項接續侵占入己：
  (一)於97年5、6月間，陸續向客戶陳朝和收取新臺幣（下同）19
    萬元之現金後，理應於97年7 月底，將上開所收取之19萬元
    繳回誠泰商行，詎甲○○竟於同年7 月底某日，為清償其個
    人在外所積欠之債務，而將該筆款項予以侵占入己，挪作債
    務清償之用。
  (二)於97年7月29日，向客戶王俊灌收取面額分別為17萬3,000元
    、4萬8,000元及7萬9,800元等3張支票後，於97年7月31日，
    與金錢豹酒店文南店之會計林郁晨核對應收款項時，理應將
    上開所收取之支票3 張全數交給林郁晨處理。詎甲○○竟意
    圖為自己不法之所有，僅將其中2 張支票交給林郁晨，而將
    其中1張面額為17萬3,000元之支票據為己有，繼於同年8 月
    份某日，將該張支票交給友人李金順藉以抵償先前所積欠之
    債務。
  (三)於97年7 月31日，向客戶黃忠保收取客票11萬元之支票（發
    票人：洪淑真、付款人：臺中商業銀行二林分行、支票號碼
    ：ENA0000000號）後，理應於97年8 月底，將該支票繳回誠
    泰商行，詎甲○○竟於同年8 月下旬某日，為清償其個人在
    外所積欠之債務，而將該筆款項予以侵占入己，挪作債務清
    償之用。
  (四)於97年8月31日，向客戶王瑞德收取4 萬500元之支票後，理
    應於當日將該筆款項繳回誠泰商行，詎甲○○竟未依規定繳
    回，而於同年9 月初，為清償其個人在外所積欠之債務，而
    將該筆款項予以侵占入己，挪作債務清償之用。
  (五)於97年8月28日，向客戶方偉民收取現金2萬元後，理應於97
    年8月底前，將該筆款項繳回誠泰商行，詎甲○○竟於同年8
    月底某日，為清償其個人在外所積欠之債務，而將該筆款項
    予以侵占入己，挪作債務清償之用。
  (六)甲○○雖於97年8 月31日離職，惟因與客戶較為熟悉，乙○
    ○仍委託甲○○向客戶蘇炎庭收款。甲○○遂基於前開意圖
    為自己不法之接續犯意，於97年9月1日，向客戶蘇炎庭收取
    3萬4,900元之現金後，未依規定繳回，而於收取之翌日或次
    日，為清償其個人在外所積欠之債務，而將該筆款項予以侵
    占入己，挪作債務清償之用（各次侵占之款項詳如如附表(一)
    所示）。
二、甲○○於侵占上開黃忠保所交付之支票後，為順利取得系爭
    支票之款項，復另行起意，基於行使偽造私文書之犯意，於
    97 年8月20日以後之不詳時日，盜用放置於誠泰商行內之「
    狄尼飲料店」之店章，將該店章盜蓋於系爭支票背面，藉以
    為背書轉讓之用，繼於不詳時間、地點，將系爭支票交付姓
    名、年籍不詳之第三人予以提示兌現，致生損害於臺中商業
    銀行二林分行對於支票背書管理之正確性及乙○○之權益（
    如附表(二)所示）。
三、案經乙○○告訴及臺中縣警察局豐原分局報告臺灣臺中地方
    法院檢察署檢察官偵查起訴。
    理    由
一、證據能力部分：
  (一)按簡式審判程序之證據調查，不受刑事訴訟法第159條第1項
    規定之限制，刑事訴訟法第273條之2定有明文。此乃因簡式
    審判程序，貴在審判程序之簡省便捷，故調查證據之程序宜
    由審判長便宜行事，以適當之方法行之即可；又因被告對於
    犯罪事實並不爭執，可認定被告亦無行使反對詰問權之意，
    因此有關傳聞證據之證據能力限制規定無庸予以適用。
  (二)本件證人乙○○、王俊灌、李金順、房子貴（金錢豹酒店帳
    收課課長）、林郁晨等人於警訊及偵查中所為之陳述，雖為
    審判外之言詞陳述，其性質為傳聞證據；惟本件訴訟係適用
    簡式審判程序，有審判筆錄在卷可稽，是其等於警訊及偵查
    中所為之證言，自得作為認定事實之證據。
二、上開犯罪事實，業據被告甲○○坦承不諱，核與告訴人乙○
    ○指述之情節相符，復與證人王俊灌、李金順、房子貴、林
    郁晨證述一致。此外，復有被告甲○○之勞工保險退保申請
    表影本、債務人黃忠保交付告訴人乙○○之系爭支票影本、
    告訴人委託被告甲○○向債務人王瑞德收款明細表影本、債
    務人蘇炎庭積欠帳務所簽立之本票影本11張、債務人方偉民
    積欠債務所簽立之本票影本1 張、債務人王俊灌開立之支票
    號碼UA0000000號支票影本1張等附卷可稽。堪認被告自白與
    犯罪事實相符，本件事證明確，被告犯行已堪認定。
三、按侵占罪係即成犯，凡對自己持有之他人所有物，有變易持
    有為所有之意思時，即應構成犯罪，縱事後將侵占之物設法
    歸還，亦無解於罪名之成立，最高法院43年台上字第675 號
    判例參照；又按偽造印章蓋於支票之背面即係偽造背書，其
    性質係屬偽造私文書，不待依習慣或特約，即足認定其用意
    之表示，無刑法第220條之適用，最高法院64年台上字第159
    7 號亦著有判例。是核被告所為，係犯刑法第336條第2項之
    業務侵占罪及刑法第216條、第210條之行使偽造私文書罪，
    被告盜用印文為偽造私文書之部分行為，偽造私文書之低度
    行為，則為行使之高度行為所吸收，均不另論罪。被告多次
    侵占被害人財物之犯行，時間密接，且係利用伊任職期間同
    一犯罪機會為之，侵害同一法益，為接續犯，公訴人認應分
    論併罰，容有誤會。又所犯業務侵占及行使偽造私文書二罪
    間，犯意各別，行為互殊，應予分論併罰。爰審酌被告以前
    揭方式侵占告訴人財物，造成告訴人受有財物之損害，惟念
    其犯後尚能坦承犯行，態度良好，且業與被害人和解，有和
    解契約書一紙在卷足參等一切情狀，分別量處如主文所示之
    刑，並定應執行刑。另查被告前未曾受有期徒刑以上刑之宣
    告，有臺灣高等法院被告前科紀錄表在卷可按，被告坦承犯
    行，深具悔意，並已尋得有資力之第三人擔任保證人，與被
    害人達成分期清償之協議，其經此教訓，當知警惕而無再犯
    之虞，本院綜核各情，所宣告之刑，認以暫不執行為適當，
    併予宣告緩刑3 年，以啟自新。至於被告係盜用被害人真正
    印章所蓋之印文，並非偽造印章之印文，自不得依刑 法 第
    219 條沒收系爭支票背面之「狄尼飲料店」印文，併此敘明
    。
據上論斷，應依刑事訴訟法第273 條之1第1項、第299條第1項前
段，刑法第210 條、第216條、第336條第2項、第51條第5款、第
74條第1項第1款，刑法施行法第1條之1第1項、第2項前段，判決
如主文。
中    華    民    國    98    年    5     月    26    日
                  刑事第九庭  法  官  高英賓
以上正本證明與原本無異。
如不服本判決應於收受判決後10日內向本院提出上訴書狀，並應
敘述具體理由；其未敘述上訴理由者，應於上訴期間屆滿後20日
內向本院補提理由書（均須按他造當事人之人數附繕本）「切勿
逕送上級法院」。
                              書記官  司立文
中    華    民    國    98    年    5     月    26    日
 附表(一)：被告侵占客戶帳款明細
┌──┬─────┬────┬──────────────┐
│編號│犯 罪 時間│客戶名稱│金額或支票（單位：新台幣元）│
├──┼─────┼────┼──────────────┤
│  │97年7月底 │陳 朝 和│   190,000（現金）          │
├──┼─────┼────┼──────────────┤
│  │97.7.31   │王 俊 灌│   173,000（支票1張）       │
├──┼─────┼────┼──────────────┤
│  │97年8月底 │黃 保 忠│   110,000（支票1張）       │
├──┼─────┼────┼──────────────┤
│  │97年9月初 │王 瑞 德│    40,500（支票1張）       │
├──┼─────┼────┼──────────────┤
│  │97年8月底 │方 偉 民│    20,000（現金）          │
├──┼─────┼────┼──────────────┤
│  │97年9月初 │蘇 炎 庭│    34,900（現金）          │
├──┴─────┴────┼──────────────┤
│合                      計│   568,400                  │
└─────────────┴──────────────┘
附表(二)
┌──────┬───────────────────────┬─────────┐
│犯 罪 時 間 │偽     造     背      書      之      支    票│偽  造  之  背  書│
├──────┼───────────────────────┼─────────┤
│97年8月20日 │發票人：洪淑貞，付款銀行：台中商業銀行二林分行│「狄尼飲料店」1枚 │
│後某日      │，支票號碼：ENA0000000，面額：新台幣11萬元。  │                  │
└──────┴───────────────────────┴─────────┘
附錄論罪科刑法條：
中華民國刑法第336條
對於公務上或因公益所持有之物，犯前條第1項之罪者，處1年以
上7年以下有期徒刑，得併科5千元以下罰金。
對於業務上所持有之物，犯前條第1 項之罪者，處6月以上5年以
下有期徒刑，得併科3千元以下罰金。
前二項之未遂犯罰之。
中華民國刑法第210條
偽造、變造私文書，足以生損害於公眾或他人者，處5 年以下有
期徒刑。
中華民國刑法第216條
行使第210條至第215條之文書者，依偽造、變造文書或登載不實
事項或使登載不實事項之規定處斷。


司法院資訊處製作；財團法人民間司法改革基金會備份。
